【裁判字號】    92,交抗,895
【裁判日期】    920915
【裁判案由】    違反道路交通管理處罰條例
【裁判全文】
臺灣高等法院刑事裁定                        九十二年度交抗字第八九五號
    抗  告  人  權威交通企業有限公司
    即受處分人
    代  表  人  甲○○
右抗告人因違反道路交通管理處罰條例案件，不服臺灣基隆地方法院九十二年度交聲
字第一一三號裁定，中華民國九十二年八月十一日第一審裁定（原處分案號：交通部
公路局台北區監理所基隆監理站九十二年五月二十六日基監字第裁四二─Ｚ0000
0000號），提起抗告，本院裁定如左：
    主  文
原裁定撤銷，發回臺灣基隆地方法院。
    理  由
一、按汽車駕駛人駕駛大貨車，其駕駛執照吊扣期間駕車者，汽車所有人及駕駛人各
    處新台幣（下同）四萬元以上八萬元以下罰鍰，並當場禁止該汽車駕駛人繼續駕
    駛及扣留其車輛牌照；又汽車駕駛人駕駛汽車違反道路交通管理處罰條例第二十
    一條之一第一項之規定者，除應依該條所規定之罰鍰處罰外，並予吊扣其汽車牌
    照三個月；汽車所有人如已善盡查證駕駛人駕駛執照資格之注意，或加以相當之
    注意而仍不免發生違規者，汽車所有人不受本條之處罰。道路交通管理處罰條例
    第二十一條之一第一項第七款、第三項、第四項（該條項於九十一年七月三日增
    訂，同年九月一日施行）定有明文。
二、本件原裁定意旨略以：異議人即受處分人權威交通企業有限公司（下稱權威公司
    ）所有之ＧＯ─二一六號營業大貨車原由司機游慶忠駕駛，因違規而於民國九十
    二年四月二日吊扣駕照，卻於吊扣期間之九十二年四月八日猶駕車違規，業經證
    人游慶忠到庭證述屬實，且有汽車駕照基本資料、舉發違反道路交通管理事件通
    知單影本、違反道路交通管理事件裁決書附卷可稽（見原審卷第五頁至第八頁）
    。經查證人游慶忠於原審證稱：公司每十五天檢查（駕照）一次，沒有每次出車
    檢查，本件事情是伊在檢查後第二天就去吊扣駕照，因那幾天沒工作就未告訴公
    司，後來就來不及（已經違規）被開單等語（見原審卷第二十五頁），顯見受處
    分人僅於每月一日、十五日檢查其公司駕駛人之駕駛資格，並非於每次出車前即
    已善盡查證駕駛人駕駛資格甚明。游慶忠未即時告知受處分人遭吊扣駕照猶行駕
    車，固屬非是，然異議人亦未善盡查證之注意亦情極灼然。因此，異議人辯稱以
    其固定於每月一日及十五日查對雇用駕駛人之資格，游慶忠未將駕照情事轉告，
    異議人在不知情下受罰，認原處分有所不當云云，為卸責之詞，不足採信。移送
    機關依道路交通管理處罰條例第二十一條第一項第七款（應更正為道路交通管理
    處罰條例第二十一條之一第七款）規定，裁處六萬元之罰鍰，並吊扣牌照三個月
    ，並無不當，本件異議為無理由，應予駁回。
三、抗告意旨略以：伊於九十年起即依法規定雇用游慶忠駕駛伊所ＧＯ─二一六號營
    業大貨車，伊固定每月一日及十五日查對驗證全部雇用駕駛人駕照資格，殊不知
    游慶忠於九十一年七月二十六日違反道路通管理處罰條例第三十三條第一項汽車
    行駛於設站管制之道路，而不遵管制規定者處罰鍰三千元，而於九十二年四月二
    日因逾期未繳納罰款，被交通部公路總局台北區監理所基隆監理站依第六十五條
    第一項第三款吊扣駕駛執照三個月在案，係因游慶忠未將上情轉告伊，故伊在不
    知前情下繼續雇用，因而在九十二年四月八日違反道路交通管理處罰條例第二十
    一條之一第七款，伊已善盡詳查駕駛執照資格注意義務云云。
四、查抗告人權威公司所有之ＧＯ─二一六號營業大貨車原由司機游慶忠駕駛，因違
    規而於九十二年四月二日吊扣駕照，卻於吊扣期間駕車違規之事實，固經證人游
    慶忠證述屬實，且有汽車駕照基本資料、舉發違反道路交通管理事件通知單影本
    、違反道路交通管理事件裁決書可稽。惟查，車牌ＧＯ─二一六號營業大貨車，
    原係陳美玉所有，黃慶忠受僱於陳美玉，雇用時該車即已靠行於權威公司，該車
    停於大武崙那裡，沒有停於公司，九十一年七、八月間在高速公路匝道闖紅燈違
    規被警舉發，並沒有告訴權威公司，九十二年四月二日去監理站辦理吊扣駕照等
    事實，亦據游慶忠於原審訊問時供述甚明。抗告人自承其公司每月之一日、十五
    日會查對驗證全部受僱駕駛人駕照資格；而依交通部公路局台北區監理所基隆監
    理站九十二年七月七日函所載（附於原審卷第十六頁），游慶忠係以無力繳納罰
    鍰為由，申請易處吊扣駕照，並於九十二年四月二日送繳駕照，自九十二年四月
    二日起至九十二年七月一日止，易處吊扣駕駛執照處分在案。顯然，游慶忠係乘
    抗告人依例於九十二年四月一日查驗駕照後，翌日即至監理站申請易處吊扣駕照
    ，於下一次（十五日）查驗前之九十二年四月八日即又被舉發違規。如是，對刻
    意隱瞞駕駛執照被吊扣之駕駛人，抗告人要如何始謂已善盡查證駕駛人駕駛執照
    資格之注意義務？按抗告人自稱每月之一日、十五日均會查證駕駛人之駕駛執照
    ，為何係每月二次，而非天天查證？主管機關對查驗之次數、方式有無規範？其
    他交通公司是否均如此執行？可否謂沒有每天查證即屬未善盡注意之義務？又本
    件被舉發之營業大貨車屬靠行之車輛，平日又未停於抗告人公司，對此類靠行車
    輛之管理，抗告人有無對之為特別約定？該車於九十一年七月二十六日被開單舉
    發違規，抗告人知曉此事否？有無督促游慶忠繳納罰鍰？凡此，應有查明以定抗
    告人是否善盡注意義務之必要，爰撤銷原裁定，發回由原審法院再行查證。
據上論斷，應依道路交通管理處罰條例第八十九條、道路交通案件處理辦法第二十六
條，刑事訴訟法第四百十三條，裁定如主文。
中      華      民      國    九十二    年      九      月     十五     日
                              臺灣高等法院交通法庭
                                  審判長法  官  陳  正  雄
                                        法  官  許  錦  印
                                        法  官  劉  壽  嵩
右正本證明與原本無異。
不得再抗告。
                                        書記官  廖  婷  璇
中      華      民      國    九十二    年      九      月     十五     日


司法院資訊處製作；財團法人民間司法改革基金會備份。
